【裁判字號】    95,抗更(一),39
【裁判日期】    950126
【裁判案由】    聲明異議
【裁判全文】
臺灣高等法院臺中分院民事裁定        95年度抗更(一)字第39號
抗  告  人  台灣普利生股份有限公司
法定代理人  乙○○
相  對  人  甲○○
上列抗告人因與相對人聲明異議事件，對於中華民國94年6月2日
臺灣臺中地方法院93年度執字第701號所為裁定提起抗告，本院
裁定後經最高法院廢棄發回，本院更為裁定如下：
    主  文
原裁定廢棄，發回台灣台中地方法院。
    理  由
一、本件抗告人就台灣台中地方法院（下稱台中地院）九十三年
    度執字第七０一號強制執行事件聲明異議，因不服台中地院
    駁回其聲明異議，提起抗告，其聲明異議及抗告意旨略以：
    抗告人公司營業處所業已遷移至「台中縣太平市○○路108
    巷12之23弄40號，工廠雖設於「台中縣大里市○○路187巷
    110 號」，但該工廠業已於89年8月間結束營業，上開「台
    中縣大里市○○路187巷110號」則係相對人經營之中國長威
    有限公司（下稱長威公司）所在，抗告人法定代理人乙○○
    亦已於89年12月間自長威公司離職，並由長威公司於90年2
    月16 日將乙○○退保，故「台中縣大里市○○路187巷110
    號」並非抗告人之應送達處所。本件強制執行所據之執行名
    義即台中地院九十年度促字第七五四二號支付命令，係於90
    年2月23日送達「台中縣大里市○○路187巷110號」，由相
    對人及其同居人陳慧瑛盜用抗告人公司及乙○○、廖高香友
    之印鑑章收受，該支付命令之送達並不合法。又該支付命令
    將抗告人公司之法定代理人載為「廖高香友」，但廖高香友
    已因股權轉讓而解任抗告人公司董事長之職。相對人以未經
    合法送達之支付命令取得確定證明書，進而對抗告人公司之
    財產為強制執行，於法不合云云。
二、按強制執行應依執行名義為之，執行法院對於執行名義是否
    有效成立，自應加以審查。未確定之支付命令，不備執行名
    義之要件，其執行名義尚未成立，執行法院不得據以強制執
    行。法院誤認未確定之裁判為確定，而依聲請付與確定證明
    書者，不生該裁判已確定之效力。執行法院就該裁判已否確
    定，仍得予以審查，不受該確定證明書之拘束（最高法院八
    十一年台抗字第一一四號判例參照）。本件強制執行係依據
    台中地院九十年度促字第七五四二號支付命令，抗告人既爭
    執該支付命令之合法送達，台中地院自應就該院九十年度促
    字第七五四二號支付命令有無確定予以審查。
三、查台中地院九十年度促字第七五四二號支付命令，依卷內送
    達證書之記載，係於90年2月23日送達於「台中縣大里市○
    ○路187巷110號」，由收件人持抗告人公司及廖高香友之印
    章收受。抗告人主張其公司營業處所業已遷移至「台中縣太
    平市○○路108巷12之23弄40號，工廠雖設於「台中縣大里
    市○○路187巷110號」，但該工廠業已於89年8月間結束營
    業，上開「台中縣大里市○○路187巷110號」則係相對人經
    營之長威公司所在，乙○○亦已於89年12月間自長威公司離
    職，並由長威公司於90年2月16日將乙○○退保，故「台中
    縣大里市○○路187巷110號」並非抗告人之應送達處所等語
    ，相對人於台中地院訊問時承認「相對人與乙○○原為股東
    關係，嗣因經營不善，兩造協議解散抗告人公司，再於原址
    成立長威公司」（見執字卷第218、219頁）之事實不諱，另
    依乙○○之勞工保險被保險人投保資料表所示，乙○○確已
    由長威公司於90年2月16日退保（見執字卷第226頁），是抗
    告人所稱「台中縣大里市○○路187巷110號」並非其應送達
    處所，自屬有據。且本院九十一年度抗字第一五九四號、九
    十三年度抗字第五二七號、最高法院九十三年度台抗字第八
    二三號裁定均認定抗告人公司及其法定代理人之營業所及住
    居所分別為「台中縣太平市○○路108巷12之23弄40號」及
    「台中市○區○○路401巷5弄7號」，上開支付命令所送達
    之處所並非抗告人公司及其法定代理人之應受送達住居所、
    事務所或營業所。再依台灣台中地院檢察署檢察官九十三年
    度偵字第八０四五號不起訴處分書所載「證人即遞送該支付
    命令之郵務人員林永堂到庭結稱：（問：提示送達證書，是
    否由你送達？）那是收受人在伊郵局有租用信箱，會在信箱
    裡投通知牌，收受人再用通知牌到櫃檯領掛號郵件，信箱是
    憑印鑑來領取等語。而租用信箱之申請人資料已逾保管期限
    ，無從查證何人為當時租用信箱之人，此有中華郵政股份有
    限公司台中郵局函文一紙在卷可稽」（見最高法院卷第22頁
    ），顯然台中地院九十年度促字第七五四二號支付命令對抗
    告人之送達，係由收件人持抗告人公司及廖高香友之印鑑章
    收受。抗告人又一再主張其公司及乙○○、廖高香友之印鑑
    章係由相對人及其同居人陳慧瑛保管，抗告人曾於90年2月5
    日以台中郵局第761號存證信函通知相對人返還，因相對人
    拒絕返還，抗告人乃於90年3月20日以遺失為由登報作廢等
    情，究竟抗告人所通知相對人返還並登報作廢之印章是否即
    為蓋在送達證書上之抗告人公司及廖高香友印鑑章？抗告人
    公司及廖高香友之印鑑章係由何人保管？係由何人持抗告人
    公司及廖高香友之印鑑章收受台中地院九十年度促字第七五
    四二號支付命令？事關該支付命令是否有合法送達，執行名
    義是否有效成立，執行法院自應依職權予以調查。至抗告人
    曾就台中地院九十年度促字第七五四二號支付命令聲明異議
    ，遭台中地院裁定駁回，抗告人提起抗告，經本院九十三年
    度抗更(一)字第一０八０號裁定駁回確定，但本院九十三年度
    抗更(一)字第一０八０號裁定係以抗告人所陳上開支付命令送
    達處所非抗告人應送達之處所縱然屬實，依民事訴訟法第五
    百十五條規定，該支付命令逾三個月未合法送達已失其效力
    ，抗告人尚無從對該支付命令聲明異議為由，駁回抗告人之
    抗告，該裁定並未具體審認該支付命令是否經合法送達抗告
    人，自不能以該裁定駁回抗告人對支付命令之聲明異議，而
    認相對人據以執行之執行名義已有效成立。台中地院未予詳
    察，遽依本院九十三年度抗更(一)字第一０八０號裁定，駁回
    抗告人之聲明異議，自有未洽，抗告意旨指摘原裁定不當，
    求予廢棄，為有理由，爰由本院將原裁定廢棄，發回原法院
    就近調查，依法更為適當之處理。
四、依強制執行法第30條之1，民事訴訟法第492條第1項，裁定
    如主文。
中    華    民    國    95    年    1     月    26    日
                      民事第四庭審判長法  官  黃斐君
                                      法  官  饒鴻鵬
                                      法  官  陳蘇宗
以上正本係照原本作成。
相對人得再抗告。
再為抗告應以適用法規顯有錯誤為理由，並經本院之許可，該許
可以原裁定所涉及之法律見解具有原則上之重要性者為限。
如提起再抗告者應於裁定送達後十日內向本院提出抗告理由狀（
須按照他造人數附具繕本）並繳納抗告裁判費新臺幣壹仟元，同
時委任律師或具有律師資格之關係人為代
                                      書記官  吳麗慧
中    華    民    國    95    年    2     月    3     日
                                                      Ｈ


司法院資訊處製作；財團法人民間司法改革基金會備份。
